【裁判字號】    89,上易,458
【裁判日期】    890412
【裁判案由】    傷害
【裁判全文】
臺灣高等法院臺南分院刑事判決              八十九年度上易字第四五八號  Ｃ
      上  訴  人
      即  被  告  乙  ○  ○
右上訴人因傷害案件，不服臺灣臺南地方法院八十八年度易字第三二八九號中華民國
八十九年一月二十日第一審判決（起訴案號：臺灣臺南地方法院檢察署八十八年度偵
字第一二三○○號），提起上訴，本院判決如左：
      主      文
上訴駁回。
乙○○緩刑貳年。
      事      實
一、乙○○與丙○○係父女關係，丙○○由母親監護，故未與乙○○一同居住而與其
    母甲○○另行居住。乙○○於民國（下同）八十八年九月三十日晚間十一時許，
    在台南市○○路十三巷三十一弄四號丙○○住處附近巷口，因見丙○○無駕照而
    騎乘機車，乃出面制止，並基於傷害之犯意，動手毆打丙○○，致丙○○受有左
    臉部、頭部及左上臂多處挫傷之傷害。
二、案經丙○○會同法定代理人甲○○訴請台灣台南地方法院檢察署檢察官偵查起訴
    。
      理      由
一、訊據上訴人即被告矢口否認有何傷害犯行，辯稱：案發當晚伊因思念子女，前往
    告訴人住處門外等候子女返家時探視子女，因見告訴人無照騎乘機車乃上前制止
    ，卻遭告訴人忤逆頂撞，被告為阻止告訴人續行忤逆，立時掌摑其臉頰一次制止
    ，不料告訴人不聽，仍欲騎車離開，被告乃緊握煞車手柄迫使告訴人停住，告訴
    人突然出手推擠被告，被告急迫間握持告訴人手臂賴以維持平衡，告訴人復又起
    腳踢被告腳部，被告疼痛難當放開手，告訴人轉身脫離現場時，急切跌坐在巷道
    上，當時告訴人並無明顯外傷，且被告係出於善意的管教行為，並無傷害之惡意
    云云。
二、經查，右揭事實業據告訴人丙○○指述綦詳，並有告訴人提出之驗傷證明書乙紙
    在卷可稽，且被告亦自承有掌摑告訴人及強力制止告訴人騎車離開現場等行為，
    因此告訴人所受傷害確係被告造成者應屬確實無誤。雖被告辯稱；伊是出於善意
    的管教行為云云，然告訴人業於原審到庭陳稱；自八十五年之後就沒有與被告共
    同居住，被告亦供承丙○○係由其母甲○○監護等語，被告既對告訴人丙○○無
    監護權，則被告是否能任意對丙○○行使懲戒權即非無疑？再按父母得於必要範
    圍內懲戒其子女，固為民法第一千零八十五條所明定，惟既僅限「必要範圍內」
    方得行使懲戒權，則懲戒權之行使當不得以有傷害子女生命、身體或健康之方式
    為之。職是，被告所辯係出於善意的管教行為，尚無可取。本件事證已臻明確，
    被告犯行洵堪認定。
三、核被告所為，係犯刑法第二百七十七條第一項之傷害罪。原審適用刑法第二百七
    十七條第一項、第四十二條第二項，罰金罰鍰提高標準條例第一條前段、第二條
    ，並審酌被告犯罪之動機係為避免告訴人因無照駕車發生危險，又參酌其品性、
    犯罪之目的、手段、犯罪時所受之刺激、告訴人所受傷害程度及被告犯罪後之態
    度等一切情狀，予以科處罰金參仟元，並諭知易服勞役之折算標準。認事用法，
    核無違誤，量刑亦稱適當，被告上訴否認犯罪，指摘原判決不當，為無理由，應
    予駁回。末查，被告前未曾受有期徒刑以上刑之宣告，有本院被告全國前案紀錄
    表在卷可按，此次為管教子女行為過當，誤蹈法網，且告訴人亦到庭陳明不願再
    追究，是被告經此刑之宣告，當知所警惕，信無再犯之虞，本院認前開所科處之
    罰金，以暫不執行為當，爰併諭知緩刑貳年，以勵自新。
據上論結，應依刑事訴訟法第三百六十八條，刑法第七十四條第一款，判決如主文。
本案經檢察官張斗輝到庭執行職務。
中    華    民    國      八十九      年      四      月      十二      日
                                  臺灣高等法院臺南分院刑事第四庭
                                      審判長法官  陳    義    仲
                                            法官  蔡    崇    義
                                            法官  徐    財    福
右正本證明與原本無異。
不得上訴。
                                      法院書記官  王    全    龍
中    華    民    國      八十九      年      四      月      十四      日
附錄本案論罪科刑法條全文
刑法第二百七十七條第一項：
傷害人之身體或健康者，處三年以下有期徒刑、拘役或一仟元以下罰金。


司法院資訊處製作；財團法人民間司法改革基金會備份。
